臺灣桃園地方法院刑事判決　　　　　　　96年度訴字第1188號
公　訴　人　臺灣桃園地方法院檢察署檢察官
被　　　告　乙○○
選任辯護人　陳志勇律師
上列被告因妨害自由等案件，經檢察官提起公訴（96年度偵字第
2873號），被告於本院準備程序進行中，就被訴事實為有罪之陳
述，經本院告知簡式審判程序意旨，並聽取公訴人、被告及辯護
人之意見後，本院合議庭裁定依簡式審判程序審理，判決如下：
    主  文
乙○○乘他人急迫，貸以金錢，而取得與原本顯不相當之重利，
累犯，處有期徒刑參月，如易科罰金，以銀元參佰元即新臺幣玖
佰元折算壹日，減為有期徒刑壹月又拾伍日，如易科罰金，以銀
元參佰元即新臺幣玖佰元折算壹日。又連續乘他人急迫，貸以金
錢，而取得與原本顯不相當之重利，累犯，處有期徒刑肆月，如
易科罰金，以銀元參佰元即新臺幣玖佰元折算壹日，減為有期徒
刑貳月，如易科罰金，以銀元參佰元即新臺幣玖佰元折算壹日。
又乘他人急迫，貸以金錢，而取得與原本顯不相當之重利，累犯
，處有期徒刑參月，如易科罰金，以新臺幣壹仟元折算壹日，減
為有期徒刑壹月又拾伍日，如易科罰金，以新臺幣壹仟元折算壹
日。又乘他人急迫，貸以金錢，而取得與原本顯不相當之重利，
累犯，處有期徒刑參月，如易科罰金，以新臺幣壹仟元折算壹日
，減為有期徒刑壹月又拾伍日，如易科罰金，以新臺幣壹仟元折
算壹日。扣案如附表編號一所示之本票壹張、借據壹張及000
0000000號行動電話號壹支均沒收。又共同以非法方法剝
奪人之行動自由，累犯，處有期徒刑伍月，如易科罰金，以新臺
幣壹仟元折算壹日，減為有期徒刑貳月又拾伍日，如易科罰金，
以新臺幣壹仟元折算壹日。扣案如附表編號二、三所示之本票貳
張沒收。又以加害生命之事，恐嚇他人，致生危害於安全，累犯
，處有期徒刑參月，如易科罰金，以新臺幣壹仟元折算壹日，減
為有期徒刑壹月又拾伍日，如易科罰金，以新臺幣壹仟元折算壹
日。應執行有期徒刑玖月，如易科罰金，以銀元參佰元即新臺幣
玖佰元折算壹日。扣案如附表所示之本票參張、借據壹張及00
00000000號行動電話號壹支均沒收。
    事  實
一、乙○○前因違反肅清煙毒條例案件，經臺灣高等法院八十二
    年度上訴字第七二三三號刑事判決判處有期徒刑三年一月確
    定；復因妨害自由案件，經臺灣臺北地方法院以八十九年度
    訴字第八五五號刑事判決判處有期徒刑五月確定，前揭二案
    經合併執行，於民國八十九年三月十四日入監執行，至九十
    年九月十二日假釋出獄，迄九十二年六月二十八日縮刑假釋
    期滿，假釋未經撤銷，所餘刑期以已執行論而執行完畢（構
    成累犯）。
二、詎其仍不知悔改．復以在自由時報上刊登借款廣告，並載有
    0000000000號之行動電話號碼供急需借款之民眾
    聯絡使用之方式，經營地下錢莊，分述如下：
（一）乙○○基於重利之犯意，於九十三年五月間某日，經由友
      人介紹，在臺北縣板橋市○○路附近，乘丙○○急需用款
      而急迫之際，貸予丙○○新臺幣（下同）五萬元，約定利
      息每十日為一期，每期利息五千元，並預扣第一期利息五
      千元，丙○○實拿四萬五千元，並簽發面額十萬元之本票
      一張交由乙○○收執，嗣丙○○即依照上開約定之利息給
      付予乙○○多次，乙○○因此而取得與原本顯不相當之重
      利。
（二）(1)乙○○又基於重利之概括犯意，自九十五年四月間某日
      起至同年六月三十日止，經由友人之介紹，乘甲○○急需
      借款清償積欠他人賭債而急迫之際，連續在甲○○位於臺
      北縣樹林市○○街二巷十一號七樓住處樓下，多次貸予甲○○金錢，每次貸予金額為五萬元，並約定利息每十天為
      一期，每期利息五千元，並預扣第一期利息五千元，甲○○實拿四萬五千元，每次均簽發面額十萬元之本票一張交
      由乙○○收執，嗣甲○○依照上開約定之利息給付予乙○○多次，乙○○因此而取得與原本顯不相當之重利。
      (2)迨至九十五年八月間某日，因甲○○經常向乙○○以上
      揭方式借貸，且有借有還，乙○○為表示優待甲○○，另
      基於重利之犯意，同意甲○○提議改約定利息以十日為一
      期，每期一萬元利息為八百元，並預扣利息，故甲○○當
      日實拿四萬六千元，並簽發面額十萬元之本票一張交予乙○○收執，且依照上開約定之利息給付予乙○○多次，致
      乙○○取得與原本顯不相當之重利。
（三）乙○○另基於重利之犯意，經由前揭刊登於自由時報之廣
      告，由戊○○撥打上開行動電話之方式，於九十五年十二
      月十二日下午二、三時許，在桃園縣龜山鄉龜山國中附近
      ，乘曾戊○○急需用款而急迫之際，貸予戊○○十萬元，
      約定利息九日為一期，每期利息二萬元，並預扣利息二萬
      元，戊○○實拿八萬元，並要求戊○○簽發如附表編號一
      所示面額二十萬元之本票及借據各一張，作為迫促其償還
      本金、利息之憑證，嗣戊○○依上開約定給付利息給付予
      乙○○多次，致乙○○取得與原本顯不相當之重利。
三、嗣因丙○○、戊○○未遵期還款，乙○○遂以下列方式追討
    債務：
（一）九十五年九月九日下午某時，夥同姓名年籍不詳之成年男
      女數人（其中一名男子綽號「土龍」），共同基於剝奪他
      人行動自由及強制罪之犯意聯絡，先由其中一名男子佯以
      購買中藥為由，誘使丙○○至臺北縣汐止市○○○○道附
      近之某檳榔攤，丙○○不疑有異，乃偕同其子丁○○共同
      前往，於同日晚上七時許，丙○○、丁○○抵達上開地點
      ，乙○○已在該地等候，乙○○旋即質問丙○○、丁○○
      積欠之款項要如何處理，並示意丙○○、丁○○趕快籌錢
      還款，否則不能離去，丙○○不得已趕緊打電話向友人籌
      款，惟仍無法籌到款項，乙○○不耐久候，遂示意「土龍
      」等人強押丙○○、丁○○至汐止市之某山區，以責罵、
      毆打（傷害部分未具告訴）之強制方式，逼迫丙○○、丁○○各自簽發如附表編號二、三面額均為二十萬元之本票
      各一張後，迨至同日晚間十一時許，始令丙○○、丁○○
      離去，以上揭非法之方式剝奪丙○○、丁○○之行動自由
      達四小時之久。
（二）乙○○另基於恐嚇危害安全之犯意，於九十六年一月二十
      四日下午一、二時許，打電話予戊○○，恐嚇稱：「如不
      再還款，要載戊○○到山上埋掉、讓戊○○全家死光光」
      等語，以此加害生命之事，致使戊○○心生畏懼，足以危
      害於其安全。
四、嗣於九十六年一月二十四日下午二時二十五分許，在桃園縣
    龜山鄉○○路十一號前，乙○○正欲向戊○○收取利息之際
    ，為警當場查獲，並扣得乙○○所有因本件犯罪所得由戊○○簽發之借據一張及附表所示之本票三張，暨其所有供前揭
    重利犯罪所用之0000000000號行動電話一支。
五、案經桃園縣政府警察局龜山分局報請臺灣桃園地方法院檢察
    署檢察官偵查起訴。
    理  由
一、本案被告乙○○所犯之重利罪、剝奪他人行動自由罪及恐嚇
    危害安全罪，均為死刑、無期徒刑、最輕本刑三年以上有期
    徒刑或高等法院管轄第一審案件以外之罪，而被告於本院準
    備程序進行中，就被訴事實為有罪之陳述，經本院告知簡式
    審判程序意旨，並聽取公訴人、被告及辯護人之意見後，本
    院合議庭依刑事訴訟法第二百七十三條之一第一項之規定，
    裁定依簡式審判程序審理。
二、上揭犯罪事實，業據被告於本院審理時坦承不諱，核與證人
    丙○○、甲○○、戊○○、丁○○分別於警詢時證述及檢察
    官訊問時具結證述之情節相符，且有戊○○簽發之借據一張
    及戊○○、丙○○、丁○○簽發如附表所示之本票三張，及
    被告所有供前揭重利犯罪所用之0000000000號行
    動電話一支扣案可佐，而被告所為前揭三（二）恐嚇危害安
    全之犯行，並經證人即承辦員警簡世為於檢察官訊問時具結
    證述在卷，足認被告前開自白與事實相符，堪以採信。本件
    事證明確，自應依法論科。
三、論罪科刑部分：
（一）按被告於前揭事實欄二（一）（二）(1)之重利行為後，刑
      法及刑法施行法業於九十四年二月二日經總統以華總一義
      字第○九四○○○一四九○一號令修正公布，並於九十五
      年七月一日施行（下稱新刑法，修正前刑法下稱舊刑法）
      ，參酌最高法院九十五年五月二十三日刑事庭第八次會議
      決議意旨，新刑法第二條第一項之規定，係規範行為後法
      律變更所生新舊法律比較適用之準據法，於新刑法施行後
      ，應適用新刑法第二條第一項之規定，為「從舊從輕」之
      比較。另裁判確定前犯數罪，其中一罪在新法施行前者，
      亦同。準此而論，本案涉及法律變更之部分如下：
   1、被告於前揭事實欄二（二）(1)之重利行為後，刑法第五十
      六條連續犯之規定，業經新刑法刪除，此刪除雖非犯罪構
      成要件之變更，但顯已影響行為人刑罰之法律效果，自屬
      法律有變更，如依新法之規定，則被告前揭事實欄二（二
      ）(1)多次重利之犯行，應論以數罪而分論併罰，惟依舊法
      之規定，則可依連續犯之規定論以一罪，比較新、舊法結
      果，自以被告行為時之法律較有利於被告。
   2、刑法第四十七條累犯之規定，業已修正為「受徒刑之執行
      完畢，或一部之執行而赦免後，五年以內『故意』再犯有
      期徒刑以上之罪者，為累犯，加重本刑至二分之一」，比
      較新、舊法之結果，二者適用之結果並無不同，依最高法
      院九十五年第二十一次刑事庭會議決議意旨，應依一般法
      律適用原則，適用裁判時法。
   3、刑法第三十三條第五款業已修正規定「罰金：新臺幣一千
      元以上，以百元計算之。」，與修正前舊刑法第三十三條
      第五款規定「罰金：一元（按係銀元，折算為新臺幣三元
      ）以上。」不同。比較新舊法結果，以舊法較有利於行為
      人，新法並無對被告較為有利之情形。
   4、再查被告行為後，業已增訂刑法施行法第一條之一，並規
      定：「中華民國九十四年一月七日刑法修正施行後，刑法
      分則編所定罰金之貨幣單位為新臺幣。九十四年一月七日
      刑法修正時，刑法分則編未修正之條文定有罰金者，自九
      十四年一月七日刑法修正施行後，就其所定數額提高為三
      十倍。但七十二年六月二十六日至九十四年一月七日新增
      或修正之條文，就其所定數額提高為三倍。」，是就現行
      刑法中，有關於罰金刑處罰之規定已有修正，惟經比較增
      訂之刑法施行法第一條之一與被告行為時之罰金罰鍰提高
      標準條例第一條前段、現行法規所定貨幣單位折算新臺幣
      標準第二條結果，二者規定適用之結果並無不同，依最高
      法院九十五年第二十一次刑事庭會議決議意旨，應依一般
      法律適用原則，適用裁判時法。
   5、修正前刑法第五十一條第五款規定「宣告多數有期徒刑者
      ，於各刑中之最長期以上，各刑合併之刑期以下，定其刑
      期。但不得逾二十年」，修正後刑法第五十一條第五款規
      定「宣告多數有期徒刑者，於各刑中之最長期以上，各刑
      合併之刑期以下，定其刑期。但不得逾三十年」，經比較
      新舊法之結果，修正前刑法第五十一條第五款之規定較有
      利於行為人。
   6、修正前刑法第四十一條第二項規定「併合處罰之數罪，均
      有前項情形，其應執行之刑逾六月者，亦同」，修正後則
      規定為「前項情形於數罪併罰，其應執行之刑未逾六月者
      ，亦適用之」，經比較新舊法之結果，自以修正前刑法之
      規定有利行為人。
   7、罰金罰鍰提高標準條例第二條業已刪除，而刑法第四十一
      條第一項前段關於易科罰金之折算標準已由舊法之以銀元
      一百元、二百元、三百元折算一日修正為以新臺幣一千元
      、二千元、三千元折算一日，因屬科刑規範事項之變更，
      其折算標準為裁判時所應諭知，自有就新舊法規定比較之
      必要，經比較新舊法結果，以被告行為時之舊法較為有利
      於被告，新法並無對被告有較為有利之情形。
（二）核被告於前揭事實欄二（一）、（二）(1)、(2)、（三）所
      為，均係犯刑法第三百四十四條之重利罪。被告於前揭事
      實欄二（二）(1)所示之期間，先後多次重利犯行，時間緊
      接，方法相同，觸犯構成要件相同之罪名，顯係基於概括
      犯意為之，為連續犯，依修正前刑法第五十六條之規定，
      以一罪論，並加重其刑。起訴意旨雖認前揭事實欄二（二
      ）(2)所載被告之重利之犯行，係自九十五年八月間某日起
      至九十六年一月二十六日止，然此部分犯行之犯罪時間業
      經蒞庭實行公訴之檢察官更正為九十五年八月間某日，基
      於檢察一體之原則，自已更正前揭起訴事實之範圍，併此
      敘明。
（三）按刑法第三百零二條之妨害自由罪，係妨害他人自由之概
      括的規定，故行為人具有一定目的，以非法方法剝奪人之
      行動自由者，除法律別有處罰較重之規定（例如略誘及擄
      人勒贖等罪），應適用各該規定處斷外，如以使人行無義
      務之事，或妨害人行使權利為目的，而其強暴脅迫復已達
      於剝奪人行動自由之程度，即祇成立本罪，不應再依同法
      第三百零四條論處，最高法院九十三年度台上字第三三○
      九號判決意旨參照。故核被告於前揭事實欄三（一）所為
      ，係犯刑法第三百零二條第一項之剝奪他人行動自由罪。
      被告與前述事實欄三（一）所載之數名姓名年籍不詳之成
      年男女，就該部分所載之剝奪他人行動自由犯行，具有犯
      意聯絡及行為分擔，應論以共同正犯。至被告於前揭事實
      欄三（二）所為，則係犯刑法第三百零五條之恐嚇危害安
      全罪。
（四）被告所犯上開數罪，犯意各別，罪名互異，應分論併罰之
      。查被告有如前揭事實欄一所載之犯罪科刑及執行完畢之
      紀錄，此有臺灣高等法院被告前案紀錄表在卷可憑，其前
      受有期徒刑執行完畢，於五年內再故意犯本件上開有期徒
      刑以上之罪，為累犯，均應依刑法第四十七條第一項之規
      定加重其刑。爰審酌被告之素行、犯罪動機、目的、手段
      、所生之危害及犯後之態度等一切情狀，分別量處如主文
      所示之刑，並諭知易科罰金之折算標準。
（五）末按中華民國九十六年罪犯減刑條例業經立法院三讀通過
      ，總統公布，並定於九十六年七月十六日施行，本件被告
      所犯之上開數罪，犯罪時間係在九十六年四月二十四日以
      前，上開數罪或非同條例第三條所列舉不予減刑之罪名，
      或本院前開所宣告之刑，尚未逾同條例第三條第一項本文
      所規定不予減刑之刑度，自應依同條例第二條第一項第三
      款之規定，就被告前揭所宣告之有期徒刑，均予以減刑二
      分之一，並定其執行之刑，及依修正前四十一條第一項前
      段、第二項之規定，諭知易科罰金之折算標準（被告所犯
      之數罪，分別在新、舊刑法修正施行前、後，則定執行刑
      後，諭知易科罰金之折算標準，以利於被告之原則，均諭
      知銀元三百元即新臺幣九百元折算一日）。
（六）扣案之由戊○○簽發之借據一張及各由戊○○、丙○○、
      丁○○簽發如附表所示之本票三張，及00000000
      00號行動電話一支，前開借據及本票既均由戊○○、丙○○、丁○○交予被告收執，自屬被告所有，又前揭行動
      電話為被告所有，業據其供承在卷，而上開借據、本票及
      行動電話，分係供被告所為如事實欄二（三）、三（一）
      犯罪所得及所用之物，爰依刑法第三十八條第一項第三款
      、第二款之規定宣告沒收。至於其餘扣案之本票，尚無證
      據足認與本案有何關係，爰不另為沒收之諭知，併此敘明
      。
據上論斷，應依刑事訴訟法第二百七十三條之一第一項、第二百
九十九條第一項前段，修正後刑法第二條第一項前段，刑法第二
十八條，修正前刑法第五十六條，刑法第三百四十四條、第三百
零二條第一項、第三百零五條，修正後刑法第四十七條第一項，
修正前刑法第四十一條第一項前段、第二項，修正後刑法四十一
條第一項前段，修正前刑法第五十一條第五款，刑法第三十八條
第一項第二款、第三款，修正前罰金罰鍰提高標準條例第二條，
刑法施行法第一條之一第一項、第二項前段，中華民國九十六年
罪犯減刑條例第二條第一項第三款、第七條、第九條、第十條，
判決如主文。
本案經檢察官楊挺宏到庭執行職務。
中　　華　　民　　國　　96　　年　　7 　　月　　30　　日
                  刑事第八庭    法　官　吳為平
以上正本證明與原本無異。
如不服本判決，應於送達後十日內，向本院提出上訴狀。
                                書記官  江惠婷
中　　華　　民　　國　　96　　年　　7 　　月　　31　　日
附表：
┌─┬───────────┬─────┬───────┬───────┐
│  │本票票號              │金額      │發票日        │發票人        │
├─┼───────────┼─────┼───────┼───────┤
│一│CH563541              │二十萬元  │95.12.11      │戊○○        │
├─┼───────────┼─────┼───────┼───────┤
│二│TH0000000             │二十萬元  │95.9.10       │丙○○        │
├─┼───────────┼─────┼───────┼───────┤
│三│TH0000000             │二十萬元  │95.9.11       │丁○○        │
└─┴───────────┴─────┴───────┴───────┘
附錄論罪科刑法條：
刑法第344條
乘他人急迫、輕率或無經驗貸以金錢或其他物品，而取得與原本
顯不相當之重利者，處1 年以下有期徒刑、拘役或科或併科1千
元以下罰金。
刑法第302條第1項
私行拘禁或以其他非法方法，剝奪人之行動自由者，處 5 年以下
有期徒刑、拘役或 3 百元以下罰金。
刑法第305條
以加害生命、身體、自由、名譽、財產之事，恐嚇他人致生危害
於安全者，處2 年以下有期徒刑、拘役或3 百元以下罰金。
